【裁判字號】    99,抗,108
【裁判日期】    990517
【裁判案由】    聲明異議
【裁判全文】
臺灣高等法院高雄分院刑事裁定           99年度抗字第108號
抗  告  人  臺灣屏東地方法院檢察署檢察官
受  刑  人  甲○○
上列抗告人因受刑人聲明異議案件，不服臺灣屏東地方法院中華
民國99年4 月7 日裁定（99年度聲字第293 號），提起抗告，本
院裁定如下：
    主  文
抗告駁回。
    理  由
一、本件抗告意旨略以：抗告人即檢察官所核發之臺灣屏東地方
    法院檢察署98年執敬字第3218號之1 執行指揮書，係執行台
    灣屏東地方法院98年度訴字第636 號判決所定應執行有期徒
    刑4 年之刑，而其中1 罪（按即附表二編號8 之竊盜，處有
    期徒刑10月），其犯罪時間係在民國97年12月23日，係在另
    一判決（按即附表二編號1 ）97年度簡字第2054號判決確定
    日（97年12月22日）後，即不合於刑法第53條所定數罪併罰
    之要件，自無庸另行聲請更刑，詎原裁定竟諭知「不得更定
    執行刑」之部分應予註銷，如此豈不是強行將上述判決割裂
    為2 張不同的執行指揮書，造成同一判決會有不同的執行完
    畢日期，日後累犯如何認定？亦紊亂了刑案資料查註紀錄表
    。原審法官對刑事執行程序不瞭解而為此裁定，明顯不當。
    爰依法提起抗告，請將原裁定撤銷，更為適當合法之裁定等
    語。
二、按受刑人或其法定代理人或配偶，以檢察官執行之指揮為不
    當者，得向諭知該裁判之法院聲明異議。又法院應就疑義或
    異議之聲明裁定之，刑事訴訟法第484 條、第486 條分別定
    有明文。另裁判確定前犯數罪者，併合處罰之；數罪併罰，
    有二裁判以上者，依刑法第51條之規定，定其應執行之刑，
    刑法第50條、第53條亦有明文規定。而數罪併罰之案件，其
    各罪判決均係宣告刑，並非執行刑，檢察官並無決定執行刑
    之權，故應依法聲請犯罪事實最後判決之法院裁定，然後再
    依所裁定之執行刑，換發指揮書併合執行，此有前司法行政
    部60年12月20日（60）台令刑（四）字第10466 號函釋可資
    參考。是檢察官於數罪併罰之案件，合於定其應執行刑者，
    不問定應執行刑之裁定對受刑人是否有利，均應主動聲請法
    院以裁定定其應執行之刑，並無裁量是否予以聲請之權（見
    臺灣高等法院檢察署96年5 月修訂編印之刑罰執行手冊第13
    2 頁四、(一)）。至其聲請方式則係如有二裁判以上之數罪併
    罰者，即應由犯罪事實最後判決之法院檢察署檢察官聲請該
    管法院裁定定其應執行刑，並簽分「執聲」字案號，填寫定
    應執行刑聲請書及定應執行刑案件一覽表；而數罪併罰係以
    裁判確定前所犯，且分別宣告為同種類之刑為要件，如受刑
    人犯數罪均經判決確定者，應以最先判決確定案件之確定日
    期為基準，與其他各案之犯罪日期逐一比較，若他案之犯罪
    日期在最先確定案件之確定日期前者，彙為一案分「執聲」
    案，聲請法院定應執行刑。依此方法，再找出前述先行確定
    之案件後，始告確定之案件，比照以上方式辦理，另彙一案
    ，聲請法院裁定，餘類推，上開手冊第126 頁第七節一、數
    罪併罰處理方式(一)、第128 頁二、定應執行刑案件一覽表說
    明及範例(一)，所載數罪併罰處理方式，亦同斯旨。
三、經查，受刑人甲○○因竊盜等案件，經原審先後以判決判處
    如附表一、二所示之刑（附表一所示案件前經原審以98年度
    聲字第1506號裁定定應執行有期徒刑5 年10月確定，嗣為臺
    灣屏東地方法院檢察署以98年度執更敬字第1640號執行、附
    表二所示案件前經原審以98年度訴字第636 號判決判處應執
    行有期徒刑4 年確定，嗣為同署以98年度執敬字第3218號之
    1 執行），均經分別確定在案，且附表一與附表二編號1至7
    所示之各罪，其犯罪時間均在首先確定之如附表一編號1 所
    示原審97年度簡字第2054號之科刑判決確定日（即97年12月
    22日）前，有各該刑事判決書及臺灣高等法院被告前案紀錄
    表在卷可稽（見本院卷第18-23 頁、第24-37 頁）。是上開
    如附表一及附表二編號1 至7 所示罪刑，既合於刑法第53條
    所定數罪併罰之要件，則揆諸前揭說明，自仍應依上述方式
    ，由檢察官就符合數罪併罰之各罪部分，聲請該案最後審理
    事實之法院裁定定其應執行之刑。從而，臺灣屏東地方法院
    檢察署依原審98年度訴字第636 號判決就上開如附表二所示
    之罪刑所定之應執行刑有期徒刑4 年，以98年執敬字第3218
    號之1 執行指揮書認與附表一所示案件不符數罪併罰之規定
    ，而於備註欄註記該署98年執敬字第3218號之1 執行指揮書
    接該署98年執更字第1640號指揮書接續執行，二案不符數罪
    併罰之規定，不得更定執行刑等語，於法自有未合。檢察官
    就該部分之執行，即有未當，應予撤銷。
四、綜上所述，原審依受刑人之聲明異議，認臺灣屏東地方法院
    檢察署檢察官於上開執行指揮書備註欄3 載明：該署98年執
    敬字第3218號之1 執行指揮書與同署98年執更字第1640號執
    行指揮書，二案不符數罪併罰之規定，不得更定執行刑部分
    ，其執行之指揮於法未合而有不當，應予撤銷，經核洵屬有
    據。況於數罪併罰有二裁判以上而符合聲請定其應執行刑者
    ，即應以最先判決確定案件之確定日期為基準，與其他各案
    之犯罪日期逐一比較，彙為一案聲請法院定應執行刑。依此
    作法，檢察官本即應再開具執行指揮書指揮執行，而因此各
    有不同執畢日期乃屬當然；至累犯之認定，及刑案資料查註
    之紀錄，均仍應依法認定且予以詳實記錄，並無所謂無從認
    定累犯或紊亂刑案資料查註紀錄表可言。抗告意旨徒以上開
    情詞指摘原審不諳刑事執行程序，其裁定明顯不當，請求撤
    銷原裁定更為適當之裁定云云，洵無理由，應予駁回。
據上論斷，應依刑事訴訟法第412 條，裁定如主文。
中    華    民    國    99    年    5     月    17    日
                  刑事第三庭    審判長法  官  莊崑山
                                      法  官  張意聰
                                      法  官  莊松泉
以上正本證明與原本無異。
如不服本裁定應於送達後5 日內向本院提出再抗告狀。
中    華    民    國    99    年    5     月    17    日
                                      書記官  葉淑華

司法院資訊處製作；財團法人民間司法改革基金會備份。
